臺灣橋頭地方法院刑事判決
                                   111年度審交訴字第15號
公  訴  人  臺灣橋頭地方檢察署檢察官
被      告  郭辰利



上列被告因過失致死等案件，經檢察官提起公訴（110年度軍偵
字第99號），嗣被告於準備程序中就被訴事實為有罪之陳述，經
本院告知簡式審判程序之旨，並聽取被告與檢察官之意見後，本
院合議庭裁定由受命法官獨任進行簡式審判程序，判決如下：
    主  文
郭辰利犯過失致人於死罪，處有期徒刑壹年陸月。
    事  實
一、郭辰利為現役軍人，並考領有合格普通小型車駕駛執照，其
    於民國110年5月23日17時32分許，駕駛車牌號碼00-0000號
    自用小客車，沿高雄市楠梓區創新路外側快車道由南往北行
    駛，行經該路段與芎林六街口欲變換車道至慢車道以路邊停
    車時，本應注意行車時速不得超過50公里，且行駛在同向二
    車道以上之道路，應依標誌或標線之指示行駛，變換車道時
    ，並應讓直行車先行、注意安全距離，而依當時天氣晴、日
    間自然光線、柏油路面乾燥無缺陷、無障礙物、視距良好，
    並無不能注意之情形，竟疏未注意及此，貿然以時速55公里
    之速度超速行駛，並貿然向右偏駛欲變換車道至慢車道，適
    有張明翔（所涉過失致死罪部分，由檢察官另為不起訴處分
    確定）騎乘車牌號碼000-0000號普通重型機車搭載林佩諭，
    沿高雄市楠梓區創新路慢車道由南往北自後方駛來，見狀閃
    煞不及，郭辰利所駕車輛右側與張明翔所騎乘機車左側車身
    發生擦撞，張明翔、林佩諭因此人車倒地，致張明翔受有左
    側第七、第八、第九肋骨併氣血胸之傷害；林佩諭則受有頭
    部外傷、顱骨骨折、顱內出血、頸椎脫位之傷害，經送醫急
    救，仍於110年5月27日6時51分許，因中樞神經性休克死亡
    。
二、案經張明翔、林佩諭之弟林鴻沂訴由高雄市政府警察局楠梓
    分局報告及林佩諭之父林文興訴由臺灣橋頭地方檢察署檢察
    官偵查起訴。
    理  由
一、依軍事審判法第1 條第2 項第1 款規定：「現役軍人非戰時
    犯陸海空軍刑法第44條至第46條及第76條第1 項之罪者，依
    刑事訴訟法追訴、處罰。」查本件被告郭辰利行為時為現役
    軍人，有警詢筆錄及其個人戶籍資料在卷可稽，被告現仍從
    事軍職，其所涉過失致人於死犯行，既屬陸海空軍刑法第76
    條第1項第5款之罪，自應依照刑事訴訟法之規定追訴處罰，
    合先敘明。
二、本件被告所犯係死刑、無期徒刑、最輕本刑為3年以上有期
    徒刑以外之罪，其於準備程序中就被訴事實為有罪之陳述，
    經受命法官告知簡式審判程序之旨，並聽取其與公訴檢察官
    之意見後，本院合議庭認為適宜由受命法官獨任進行簡式審
    判程序，爰依刑事訴訟法第273條之1第1項規定，裁定由受
    命法官獨任進行簡式審判程序。
三、事實認定：
(一)上開犯罪事實，業據被告於本院準備程序及審理中坦承不諱
    ，核與告訴人張明翔、林鴻沂於警詢及偵查中之證述相符，
    並有道路交通事故現場圖、道路交通事故調查報告表(一)、
    (二)-1、道路交通事故談話紀錄表、道路交通事故當事人登
    記聯單、現場照片、車輛詳記資料報表、高雄市政府交通局
    車輛行車事故鑑定委員會110年10月14日高市鑑字第1107066
    5500號函文暨所附鑑定意見書、義大醫療財團法人義大醫院
    診斷證明書、相驗屍體證明書、檢驗報告書、監視器翻拍照
    片、車輛勘驗相片冊、相驗相片冊、道路交通事故肇事人自
    首情形紀錄表等件在卷可稽，堪認被告前開任意性自白確與
    事實相符，應可採為認定事實之依據。
(二)按行車速度，依速限標誌或標線之規定，無速限標誌或標線
    者，行車時速不得超過50公里。汽車在同向二車道以上之道
    路，除應依標誌或標線之指示行駛外，並應遵守下列規定：
    六、變換車道時，應讓直行車先行，並注意安全距離，道路
    交通安全規則第93條第1 項第1 款、第98條第1項第6款分別
    定有明文。經查，被告考領有合格普通小型車駕駛執照，此
    有證號查詢汽車駕駛人資料在卷可佐，對上開規定自難諉為
    不知，其駕車上路，自應注意依上開規定行駛；復衡案發當
    時天候晴、日間自然光線、柏油路面乾燥、無缺陷、無障礙
    物及視距良好等情，亦有前引道路交通事故調查報告表(一)
    在卷可按，並無不能注意之情事，然被告疏未注意依上揭規
    定駕車，致與告訴人張明翔所騎乘機車發生擦撞，告訴人張
    明翔因而受有上揭傷害，被害人林佩諭則受有上揭傷害且因
    而死亡，已如前述。被告上開駕駛行為顯有過失，且其過失
    行為與告訴人張明翔受傷結果、被害人林佩諭之死亡結果間
    ，具有相當因果關係甚明。
(三)至告訴人張明翔、林文興及告訴代理人雖認以案發當時路況
    及天候條件，被告可清楚看見告訴人張明翔所騎乘之機車，
    猶違規超速行駛於上開道路，並與告訴人張明翔所騎乘之機
    車發生擦撞，致被害人林佩諭死亡，因認被告涉犯殺人罪、
    傷害致死罪云云。然查，被告與告訴人張明翔、被害人林佩
    諭彼此均不認識，亦無仇恨及糾紛，此經被告、告訴人張明
    翔、林鴻沂於警詢中供陳明確，被告雖有事實欄所載之違規
    行為，亦係注意義務之違反，而非因此得認被告具有殺人或
    傷害之故意，本於罪疑惟輕原則，自難認被告有何致被害人
    林佩諭死亡或受傷之動機與犯意，洵難論以殺人罪或傷害致
    死罪，併此敘明。
(四)從而，本案事證明確，被告上開犯行，堪予認定，應依法論
    科。
四、論罪科刑：
(一)核被告所為，係犯陸海空軍刑法第76條第1項第5款、刑法第
    276條之過失致人於死罪、刑法第284條前段之過失傷害罪。
    公訴意旨就被告本案過失致死部分，雖僅論以刑法第276條
    之過失致人於死罪，漏引陸海空軍刑法第76條第1項第5款規
    定，惟被告本案所犯陸海空軍刑法第76條第1項第5款之罪，
    既係依刑法第276條規定處罰，是陸海空軍刑法第76條第1項
    第5款之規定，僅係適用法條之增列，無礙於被告訴訟權之
    行使，毋庸變更起訴法條，本院於論罪科刑時增列應適用法
    條即已足。被告以一行為觸犯上開2罪名，為想像競合犯，
    應依刑法第55條前段規定從一重之過失致人於死罪處斷。
(二)被告於肇事後，在有偵查犯罪職務之機關或公務員發覺其為
    犯罪人前，即向到場處理本件道路交通事故之高雄市政府警
    察局交通大隊楠梓交通分隊警員供承其肇事犯罪等情，有上
    開高雄市政府警察局道路交通事故肇事人自首情形紀錄表在
    卷可參，其並接受裁判，核與刑法自首之規定相符，爰依刑
    法第62條前段之規定減輕其刑。至告訴代理人認被告係經告
    訴人張明翔呼喊後始停車，不應按自首規定減刑云云，然觀
    諸卷內告訴人張明翔之筆錄及談話紀錄表，均未有類此陳述
    ，又無其他證據可佐，所陳難信為實，洵非可採。
(三)爰審酌被告未能確實遵守交通安全規則以維其他用路人之生
    命、身體及財產之安全，而肇生本件車禍意外，並同時造成
    告訴人張明翔受傷、被害人林佩諭死亡之結果，被害人林佩
    諭死亡時年僅24歲，年華正盛，造成被害人林佩諭家屬精神
    上之苦痛難以言喻，被告輕率之駕駛行為，顯係對用路人之
    生命、身體法益之輕視，嚴重危害交通安全，所為誠屬不該
    ，應予嚴厲譴責。惟考量被告業已坦承犯行，犯後態度尚可
    。又被告與告訴人張明翔、被害人林佩諭之家屬，因就和解
    金額未達成共識而調解不成立一情，此有移付調解簡要紀錄
    附卷可佐。兼衡被告本件過失情節及造成損害之程度、自稱
    高職畢業之智識程度、目前為職業軍人、月入新臺幣37,000
    元、未婚、需扶養父母、照顧受傷之父親之經濟生活狀況等
    一切情狀，爰量處如主文所示之刑。
據上論斷，應依軍事審判法第1條第2項第1款、刑事訴訟法第273
 條之1 第1 項、第299 條第1項前段，判決如主文。
本案經檢察官蘇恒毅提起公訴，由檢察官李門騫到庭執行職務。
中    華    民    國   111    年   5     月    25    日
                  刑事第四庭    法  官  簡祥紋
以上正本證明與原本無異。
如不服本判決應於收受判決後 20 日內向本院提出上訴書狀，並
應敘述具體理由。其未敘述上訴理由者，應於上訴期間屆滿後
20 日內向本院補提理由書 (均須按他造當事人之人數附繕本)「
切勿逕送上級法院」。
中    華    民    國  111    年    5    月    25    日
                                書記官  陳佳彬
附錄本案論罪科刑法條：
陸海空軍刑法第76條第1項第5款
現役軍人犯刑法下列之罪者，除本法另有規定外，依各該規定處
罰：
五、殺人罪章。
中華民國刑法第276條
因過失致人於死者，處5年以下有期徒刑、拘役或50萬元以下罰
金。
中華民國刑法第284條
因過失傷害人者，處1年以下有期徒刑、拘役或10萬元以下罰金
；致重傷者，處3年以下有期徒刑、拘役或30萬元以下罰金。